【裁判字號】    99,司家聲,142
【裁判日期】    990211
【裁判案由】    核定遺產管理人報酬
【裁判全文】
臺灣高雄地方法院民事裁定           99年度司家聲字第142號
聲  請  人  李衍志律師即被繼承人甲○○之遺產管理人
上聲請人聲請核定遺產管理人報酬事件，本院裁定如下：
    主  文
聲請人任被繼承人甲○○（男，民國○○○年○月○日生，身分
證統一編號：Ｚ000000000號）之遺產管理人之報酬核
定為新臺幣伍萬元。
程序費用新臺幣壹仟元由被繼承人甲○○之遺產負擔。
    理  由
一、按「遺產管理人，得請求報酬，其數額由親屬會議按其勞力
    及其與被繼承人之關係酌定之。」、「依本法之規定應開親
    屬會議時，由當事人、法定代理人或其他利害關係人召集之
    。」、「親屬會議不能召開或召開有困難時，依法應經親屬
    會議處理之事項，由有召集權人聲請法院處理之。」，民法
    第1183條、第1129條、第1132條第2 項前段分別定有明文。
二、本件聲請意旨略以：聲請人前經本院98年度司財管字第160
    號民事裁定選任為被繼承人甲○○之遺產管理人，嗣依本院
    98年度司家催字第465 號民事裁定為公示催告，並於民國98
    年12月5 日刊登新新聞日報，以及配合本院處理本院98年度
    司執字第68852 號強制執行程序後續拍賣事宜。茲因遺產管
    理人之報酬已難期待由親屬會議酌定，爰依民法第1183條規
    定，並參酌財政部97年3 月7 日財政部台財稅字第09704514
    510 號令頒「稽徵機關核算96年度執行業務者收入標準」，
    律師擔任遺產管理人，每件按標的物財產價值百分之計算收
    入課徵執行業務所得稅，聲請本院裁定本件遺產管理報酬為
    60,000元，以便向本院民事執行處聲請參與分配等語。
三、經查：
  (一)本件被繼承人甲○○死亡後，其繼承人均已拋棄繼承權，且
    未經親屬會議選定遺產管理人，經本院選任聲請人為被繼承
    人之遺產管理人乙節，有本院98年度司財管字第160 號民事
    裁定暨確定證明書附卷可稽，堪信為真實。準此，聲請人顯
    難召開親屬會議酌定其管理遺產之報酬，是其本於利害關係
    人之地位，聲請本院酌定報酬，洵屬有據。
  (二)聲請人主張之前揭事實，除上述裁定外，另據其提出本院98
    年度司家催字第465 號民事裁定、新新聞報廣告刊登證明、
    本院民事執行處99年1 月26日雄院高98執竹字第68852 號通
    知及財政部高雄市國稅局94年及95年度綜合所得稅各類所得
    資料清單、財產歸屬資料清單、土地謄本等件影本各1 份為
    證，堪信為真實。
  (三)本院審酌：本件被繼承人負擔之遺產經核定其土地、房屋及
    投資總值（以公告現值計算）為4,167,440 元，有財政部高
    雄市國稅局財產歸屬資料清單附卷可參，其債權人有高雄縣
    杉林鄉農會，除此之外，尚無其他債權人及受遺贈人為報明
    債權及為願否受遺贈之聲明，足見其遺產法律關係尚難繁瑣
    ；以及聲請人業已為閱卷、聲請公示催告、登報、查詢被繼
    承人財產等管理遺產行為；且考量聲請人處理上開事務及後
    續所需時間之久暫、耗費人力之程度及各債權人受償權利之
    保障等一切情狀，認聲請人任被繼承人遺產管理人之報酬金
    額核定為50,000元（含已代墊費用），即屬適當，爰酌定如
    主文第1 項所示。至財政部97年3 月7 日財政部台財稅字第
    09704514510 號令頒「稽徵機關核算96年度執行業務者收入
    標準」，律師擔任遺產管理人，每件按標的物財產價值百分
    之九計算，僅供法院斟酌，尚非為據以論酬之依據，併此敘
    明。
四、末按依法應由關係人（包括聲請人、相對人及其他利害關係
    人）負擔費用者，法院裁定命關係人負擔時，應一併確定其
    數額，非訟事件法第24條第1 項所明定。經核本件聲請事件
    ，應徵之程序費用為1,000 元，依非訟事件法第157 條規定
    ，應由遺產負擔，爰併予確定如主文第2 項所示，附此敘明
    。
五、依非訟事件法第157 條、第24條第1 項，裁定如主文。
六、如對本裁定抗告，須於裁定送達後10日之不變期間內，向本
    院提出抗告狀，並繳納抗告費1,000元。
中    華    民    國    99    年    2     月    11    日
                  家事法庭  司法事務官  林于莙

司法院資訊處製作；財團法人民間司法改革基金會備份。
